【裁判字號】    99,上訴,3746
【裁判日期】    991102
【裁判案由】    毒品危害防制條例
【裁判全文】
臺灣高等法院刑事判決                99年度上訴字第3746號
上  訴  人
即  被  告  甲○○
上列上訴人因毒品危害防制條例案件，不服臺灣宜蘭地方法院99
年度訴字第238號，中華民國99年9月27日第一審判決（起訴案號
：臺灣宜蘭地方法院檢察署99年度毒偵字第152 號），提起上訴
，本院判決如下：
    主  文
上訴駁回。
    理  由
一、依刑事訴訟法第350條、第361條、第362條、第367條規定，
    不服地方法院之第一審判決而上訴者，須提出上訴書狀，並
    應敘述具體理由，此為上訴必備之程式；其所提出之書狀未
    敘述上訴理由，或僅曾以言詞陳述上訴理由者，均應於上訴
    期間屆滿後20日內補提理由書於第一審法院。第一審法院經
    形式審查，認逾期未補提上訴理由者，應定期間先命補正；
    逾期未補正者，為上訴不合法律上之程式，應以裁定駁回。
    倘已提出上訴理由，但所提非屬具體理由者，則由第二審法
    院以上訴不合法律上之程式，判決駁回。而所謂具體理由，
    必係依據卷內既有訴訟資料或提出新事證，指摘或表明第一
    審判決有何採證認事、用法或量刑等足以影響判決本旨之不
    當或違法，而構成應予撤銷之具體事由，始克當之（例如：
    依憑證據法則具體指出所採證據何以不具證據能力，或依憑
    卷證資料，明確指出所為證據證明力之判斷如何違背經驗、
    論理法則）；倘僅泛言原判決認定事實錯誤、違背法令、量
    刑失之過重或輕縱，而未依上揭意旨指出具體事由，或形式
    上雖已指出具體事由，然該事由縱使屬實，亦不足以認為原
    判決有何不當或違法者，皆難謂係具體理由（參照最高法院
     97年台上字第892號判決意旨）。
二、查原判決以上訴人即被告甲○○固不否認：(一)警察於98年
    12月29日所採集之T0000000號尿液經檢驗結果，呈嗎啡陽性
    反應。(二)警察於98年12月29日採集伊之尿液後，有於採尿
    瓶上黏上封條等節，惟矢口否認施用第一級海洛因犯行，辯
    稱：伊沒有施用第一級毒品海洛因，伊是服用國安感冒糖漿
    。警察封尿液的時候伊沒有看到，伊認為是警察把伊的尿液
    調包云云。惟查：(一)警察於98年12月29日經被告同意後所
    採集之被告尿液，送請慈濟大學濫用藥物檢驗中心，以氣相
    層析質譜分析法（GC/M S）檢驗結果，係呈鴉片類嗎啡陽性
    反應，有宜蘭縣政府警察局礁溪分局毒品犯罪嫌疑人尿液採
    驗作業管制紀錄及慈濟大學濫用藥物檢驗中心檢驗總表附卷
    可參（見偵卷第6、7頁）。而慈濟大學濫用藥物檢驗中心之
    檢驗方式係以EIA酵素免疫分析法初步檢驗，再以精密之GC/
    MS氣相層析/質譜儀法確認結果，而氣相層析/質譜儀法乃目
    前就藥物篩檢結果必須進一步確認時所最常採用之確認方法
    ，因此在良好的操作條件之下，以氣相層析質譜儀作藥物及
    其代謝物之定性及定量分析，幾乎不會有偽陽性反應。是被
    告尿液送驗既係採氣相層析質譜分析法進行確認，已足排除
    其因服用藥物導致呈毒品偽陽性反應之可能，則上開檢驗報
    告自可採認。再按海洛因經注射或吸入人體後，約百分之80
    於24小時內自尿中排出，一般而言，尿液中能否驗出嗎啡陽
    性反應與其投與量、投與途徑、採尿時間、個人體質及檢測
    方法之靈敏度有關，國外曾有文獻報導注射六毫克之海洛因
    鹽酸鹽，其代謝物嗎啡之平均可檢出時限約為26小時，亦有
    行政院衛生署藥物食品檢驗局於81年9月8日以藥檢壹字第81
    14885 號函附卷可稽（見本院卷第36、37頁）。因此，被告
    尿液鑑驗結果，既呈鴉片類嗎啡陽性反應，顯見被告於98年
    12月29日經警採尿前回溯26小時內之某時許，有施用第一級
    毒品海洛因之行為，足以認定。(二)被告雖以前詞置辯，並
    提出國安感冒糖漿1 罐為證。然：1.警察於98年12月29日所
    採集之T0000000號尿液，經送法務部調查局鑑定DNA 之結果
    為：「二、抽驗尿液1 瓶（瓶身編號：T0000000甲瓶）及註
    明為『甲○○』唾液，其檢出之粒線體DNA 序列均相同，研
    判很有可能（機率99.7％以上）來自同一人或其同母系血緣
    關係之人。」等情，有法務部調查局DNA鑑識實驗室99年8月
    24日調科肆字第09900364630 號鑑定書及其附件在卷可稽（
    見本院卷第23-25 頁），顯見上開尿液係被告之尿液無誤。
    被告辯稱：警察封尿液的時候伊沒有看到，伊認為是警察把
    伊的尿液調包云云，諉不足取。2.就服用市售之國安感冒糖
    漿後，尿液是否會檢出鴉片類嗎啡陽性反應一事，經函詢行
    政院衛生署管制藥品管理局結果，該局函覆稱：「『國安感
    冒糖漿』內不含可待因及麻黃成分，服用後之尿液經篩檢
    及確認試驗均不會檢出嗎啡陽性反應。」乙節，有該局94年
    3月9日管檢字第0940002104號函文附卷可考（見偵卷第36-3
    7 頁），足徵被告尿液檢驗結果呈鴉片類嗎啡陽性反應，係
    施用第一級毒品海洛因所致，並非係因服用國安感冒糖漿所
    致。被告辯稱：沒有施用第一級毒品海洛因云云，殊難採信
    。(三)綜上所查，被告所辯，均不足採信。本件事證明確，
    被告施用第一級毒品犯行，足以認定。按海洛因係屬第一級
    毒品，毒品危害防制條例第2條第2項第1 款定有明文，故核
    被告所為，係犯毒品危害防制條例第10條第1 項之施用第一
    級毒品罪。被告非法持有第一級毒品海洛因之低度行為，已
    為其進而施用之高度行為所吸收，不復另論。查被告有如犯
    罪事實欄所載執行完畢之前科紀錄，有臺灣高等法院被告前
    案紀錄表可稽，其於執行完畢後5 年之內，故意再犯本件有
    期徒刑以上之罪，係屬累犯，應依刑法第47條第1 項之規定
    加重其刑。爰審酌被告之犯罪動機、目的、手段，及曾因施
    用毒品案件，經2 次觀察、勒戒後，仍再犯本件之罪，顯見
    其戒癮之意志力甚為薄弱，且犯後又否認犯行，毫無悔意，
    惟被告尚不曾因毒品案件，經法院判刑確定等一切情狀，量
    處如主文所示之刑，以資懲儆。至公訴人雖具體求處有期徒
    刑9 月，惟本院審酌前情，認量處如主文所示之刑為適當，
    附此敘明等情。
三、被告不服，提起本件上訴，形式上雖提出書狀敘述上訴理由
    ，僅以：判決太重為上訴理由，惟查原審於量刑時業已審酌
    被告之素行、犯罪之動機、目的、手段、所生之危害、犯罪
    後否認犯行等一切情狀，被告上訴理由並未具體指摘原判決
    認事用法究有何不當或違法之處，僅就係屬法院依職權自由
    裁量之量刑輕重範圍為指摘，自非屬得上訴第二審之具體理
    由，被告上訴，既未指明原審法院判決有罪有何不實，量刑
    有何失當，僅係空言量刑過重，顯未依卷內既有訴訟資料或
    提出新事證，指摘或表明原審判決有何採證認事、用法等足
    以影響判決本旨之不當或違法，構成應撤銷之具體事由，所
    提之上訴理由顯亦非屬得上訴第二審之具體理由。綜上，本
    件上訴未敘述具體理由，其上訴自屬不合法律上之程式，應
    予判決駁回，並不經言詞辯論為之。
據上論斷，應依刑事訴訟法第367條前段、第372條判決如主文。
中    華    民    國    99    年    11    月    2    日
            刑事第八庭    審判長法  官  張傳栗
                                法  官  黃斯偉
                                法  官  劉嶽承
以上正本證明與原本無異。
如不服本判決，應於收受送達後10日內向本院提出上訴書狀，其
未敘述上訴之理由者並得於提起上訴後10日內向本院補提理由書
（均須按他造當事人之人數附繕本）「切勿逕送上級法院」。
                                書記官  何仁崴
中    華    民    國    99    年    11    月    2     日
附錄：本案論罪科刑法條全文
毒品危害防制條例第10條
施用第一級毒品者，處 6 月以上 5 年以下有期徒刑。
施用第二級毒品者，處 3 年以下有期徒刑。

司法院資訊處製作；財團法人民間司法改革基金會備份。
